【裁判字號】    92,易,159
【裁判日期】    920603
【裁判案由】    業務侵占
【裁判全文】
臺灣高雄地方法院刑事判決                          九十二年度易字第一五九號
    公  訴  人  臺灣高雄地方法院檢察署檢察官
    被      告  甲○○
右列被告因業務侵占案件，經檢察官提起公訴（九十一年度偵字第二七○四一號），
本院判決如左：
    主  文
甲○○意圖為自己不法之所有，而侵占對於業務上所持有之物，處有期徒刑陸月，如
易科罰金，以參佰元折算壹日，緩刑貳年。
    事  實
一、甲○○自民國九十年十二月三日起至九十一年六月三日止，受僱設於高雄市鼓山
    區○○○路三五九號「裕昌汽車股份有限公司（下稱「裕昌公司」）」，擔任顧
    客服務代表，負責汽車銷售及向客戶收取定金、車款、保險費等職務，為從事業
    務之人。竟意圖為自己不法之所有，基於侵占之犯意，於九十一年五月二十九日
    ，將其業務上在高雄市○○區○○路之交車中心，向客戶丙○○所收取之汽車險
    保險費新台幣（下同）二萬五千六百十六元，變易持有為所有而侵占入己，供己
    花用殆盡。嗣經「裕昌公司」查核有保險費欠繳情事，並甲○○已自行離職，不
    知去向，轉向丙○○催繳，始查知上情。
二、案經裕昌公司訴由台灣高雄地方法院檢察署檢察官偵查起訴。
    理  由
一、訊據被告甲○○固坦認其確於上揭期間受僱「裕昌公司」，擔任顧客服務代表，
    負責汽車銷售及向客戶收取定金、車款、保險費等職務，並於九十一年五月二十
    九日，在高雄市○○區○○路之交車中心，收受客戶丙○○所交付汽車險保險費
    二萬五千六百十六元，並未繳交公司之事實不諱，惟矢口否認上開犯行，辯稱：
    伊收取上開款項後，即前去處理客戶丙○○所購買自小客車之配件，回到公司後
    發覺有部分款項約一、二萬元遺失，伊即向主管即課長乙○○報告此事，並稱以
    伊業績獎金扣抵該款項，並由課長乙○○向公司報備此事，後來伊即自行離職，
    事後公司如何處理，伊即不清楚云云。惟查：
  (一)被告甲○○確於上揭期間受僱「裕昌公司」，擔任顧客服務代表，負責汽車銷售
    及向客戶收取定金、車款、保險費等職務，並於九十一年五月二十九日，在高雄
    市○○區○○路之交車中心，收受客戶丙○○所交付汽車險保險費二萬五千六百
    十六元，並未繳交公司之事實，業據被告於本院審理時供明在卷，核與告訴代理
    人陳敏慶於警訊及本院審理時指述之情節大致相符，並經證人丙○○於本院審理
    時證述屬實，且有勞動契約書、「裕昌公司」從業員資料表、及高雄市政府營利
    事業登記證影本各乙紙等附卷可稽。是被告此部分之自白，核與事實相符，堪信
    屬真實。
  (二)證人丙○○於本院審理時證稱：定金部分，係伊在展示中心看車時，當場交付被
    告，並於約定期間以電匯方式交付五十萬元款項，復以伊舊車折抵車款，而於九
    十一年五月二十九日，伊前去高雄市○○區○○路交車中心取車時，將尾款二萬
    九千八百二十五元，該款項包括保險費二萬五千六百十六元之部分，交予被告的
    ，並由被告交付相關證件資料及所購買之自小客車等語，並有證人丙○○所提出
    之「裕昌公司」統一發票三紙、匯款收執單乙紙、其他費用收據、及汽車保險費
    收據等為證。證人即「裕昌公司」職員乙○○於本院審理時證稱：本件車款並無
    問題，而係保險費有問題，依公司規定是可以交車的，而關於保險費部分，伊公
    司僅係代辦單位，所以於開立保險單時，保險公司不一定即已收取保險費，復本
    件是於交車後數日，伊經由電腦查知有保險費欠費之情事，伊即詢問被告，被告
    始稱該款項遺失，故係伊發現後詢問被告的，並非被告主動告知，後來被告就不
    見了，且依公司規定，曠職逾三日即開除，被告連續三日未上班，即遭公司開除
    等語。準此，證人丙○○係於取車時交付系爭保險費款項，並即由被告交付相關
    證件資料，及由證人丙○○將所購買之自小客車取走，則該自小客車即由證人丙○○牽回，已完成上開交易行為，被告焉會於收取系爭保險費款項後，再前去處
    理證人丙○○所購買自小客車之配件，並因此而遺失該保險費部分款項？又本件
    係於交車後數日，因證人乙○○查核電腦結果，始得知有保險費欠繳情事，並非
    被告主動告知，此為證人乙○○證述在卷，已如前述，是苟如被告所言，該款項
    係因其不慎遺失，衡情被告應即刻告知告訴人「裕昌公司」，以避免日後被指訴
    侵占之嫌，然被告竟未主動告知，而待其主管即證人乙○○詢問為何有欠費情事
    ，始稱業已遺失，並旋即未依規定自行離職，不知去向，亦未與公司處理此事，
    顯與常情未符。故被告所辯上情，應屬事後卸責之詞，不足採信。
  (三)綜上所述，本件事證明確，被告上開犯行，應堪認定。
二、核被告甲○○所為，係犯刑法第三百三十六條第二項之業務侵占罪。爰審酌被告
    並無犯罪前科，品行非劣，因一時貪念短於思慮，侵占業務上所收取之款項，有
    虧職守，並損及僱主之權益，惟念及被告侵占之金額非鉅，事後已與告訴人達成
    和解，並已清償所侵占之款項，有和解書乙紙在卷可按，犯罪之手段、目的、所
    生危害，及犯後態度等一切情狀，量處如主文所示之刑，並諭知易科罰金之折算
    標準，以資懲儆。又被告未曾受有期徒刑以上刑之宣告，有台灣高等法院被告全
    國前案紀錄表可按，其因一時失慮，偶罹刑典，且被告已與告訴人達成民事和解
    ，告訴代理人陳敏慶並當庭表示不再追究，經此偵審程序及刑之宣告後，應知警
    惕，而無再犯之虞，本院認前開所宣告之刑，以暫不執行為適當，並宣告緩刑二
    年，以啟自新。
據上論斷，應依刑事訴訟法第二百九十九條第一項前段，刑法第三百三十六條第二項
、第四十一條第一項前段、第七十四條第一款，罰金罰鍰提高標準條例第一條前段、
第二條，判決如主文。
中      華      民      國        九十二    年      六    月      三    日
                                      臺灣高雄地方法院刑事第六庭
                              法  官  洪榮家
右正本證明與原本無異。
如不服本判決，應於判決送達後十日內，向本院提出上訴狀。
                                          書記官   陳寰瑛
中      華      民      國        九十二    年      六    月      三    日
附錄本案論罪科刑法條：
刑法第三百三十六條第二項：
  對於業務上所持有之物，犯前條第一項之罪者，處六月以上五年以下有期徒刑，得
  併科三千元以下罰金。


司法院資訊處製作；財團法人民間司法改革基金會備份。
